【裁判字號】    99,易,2694
【裁判日期】    991221
【裁判案由】    毀棄損害等
【裁判全文】
臺灣臺北地方法院刑事判決              99年度易字第2694號
公  訴  人  臺灣臺北地方法院檢察署檢察官
被      告  李博賢
上列被告因妨害自由等罪案件，經檢察官提起公訴（99年度調偵
字第825號），本院判決如下：
    主  文
李博賢成年人與少年共同以強暴妨害人行使權利，累犯，處有期
徒刑陸月，如易科罰金以新臺幣壹仟元折算壹日。
    事  實
一、李博賢前因公共危險案件，經臺灣臺北地方法院以94年度北
    交簡字第949號判處有期徒刑2月確定，於94年9月13日易科
    罰金執行完畢。猶不知悔改，於98年4月27日0時55分許，駕
    駛923-CV號營業小客車，行經臺北市○○區○○路與昆明街
    口時，因不滿鄭仲廷駕駛4723-FJ號自用小客車，緊跟其後
    ，對其鳴按喇叭，乃以其駕駛之上開營業小客車，橫置於成
    都路上攔阻鄭仲廷離開，李博賢基於毀損之故意，持形似木
    棍之器物（未扣案）砸毀鄭仲廷上開自用小客車，致上開自
    用小客車前擋風玻璃、引擎蓋、前保險桿及左前車門毀壞，
    足生損害於鄭仲廷，李博賢與其搭載之少年黃○○（年籍詳
    卷，為未滿１８歲之少年，另案業經臺灣板橋地方法院少年
    法庭以99年度少護字第611號裁定訓誡，並予以假日生活輔
    導確定），共同基於妨害自由之犯意，由李博賢手持形似木
    棍之器物，少年黃○○手持形似蝴蝶刀之器物（未扣案）喝
    令鄭仲廷下車，攔阻鄭仲廷離去，而妨害鄭仲廷自由離去之
    權利。
二、案經鄭仲廷訴由臺北市政府警察局萬華分局移送臺灣臺北地
    方法院檢察署檢察官偵查起訴。
    理  由
一、本件認定事實所引用之卷內所有卷證資料（包含人證、物證
    、書證，詳下述及者），並無證據證明係公務員違背法定程
    序所取得，與本案亦有自然之關連性，被告李博賢迄至本案
    言詞辯論終結，均未爭執該等卷證之證據能力或提出關於證
    據能力之聲明異議（見本院卷99年11月23日審判筆錄第2、3
    頁），且卷內之傳聞書證，亦無刑事訴訟法第159條之4之顯
    有不可信之情況或其他不得作為證據之情形，本院認引為證
    據為適當，是依刑事訴訟法第159條之4、之5等規定，下述
    認定事實所引用之證據方法均有證據能力。
二、訊據被告固坦承有於犯罪事實欄一所示之時、地，駕駛上開
    營業小客車搭載黃○○，因行車糾紛而毀損告訴人鄭仲廷上
    開自用小客車之前擋風玻璃，惟辯稱：當日告訴人駕車於被
    告之車後同向停等紅燈，燈號變換為綠燈時，被告因起步較
    慢，告訴人向我按喇叭並撞擊我車尾，致我的車向前滑行
    20 公尺，並斜置約 15 度停靠於路邊，告訴人之車輛亦尾
    隨其後停靠於路邊，我與黃○○便一同下車找告訴人理論，
    告訴人不下車，我就徒手打破告訴人自用小客車前擋風玻璃
    ，並未持木棒毀損告訴人車輛的其他部分且未阻擋告訴人離
    開云云。經查：
    (一)被告確實有於上開時、地，駕駛上開營業用小客車搭載黃
      ○○，行經上開地點，與告訴人發生行車糾紛，且下車毀
      損告訴人車輛之前擋風玻璃，致前擋風玻璃破裂，黃○○
      亦隨後下車手持不明器物並喝令告訴人下車等情，為被告
      所是認（本院卷 99 年 11 月 23 日審判筆錄第 3 頁至第
      5 頁參照），且黃○○亦於警詢及偵查中自承：有下車手
      持不明器物，站在告訴人車子前面叫告訴人下車等語（臺
      灣臺北地方法院檢察署99年度偵字第8976號卷（下稱偵卷
      ）第10頁、第51頁參照），另有證人即告訴人鄭仲廷（偵
      卷）第49至第51頁）、證人朱莉安證述明確在卷可稽（臺
      北地方法院檢察署99年度調偵字第825號卷（下稱調偵卷
      ）第10至第12頁參照），匯豐蘆洲廠結帳清單、匯豐汽車
      股份有限公司（下稱匯豐公司）理賠專用估價單各1紙在
      卷可憑（偵卷第57、58頁參照），首堪認定。
    (二)證人即告訴人鄭仲廷於偵查中證稱：案發當時告訴人的車
      並未撞到被告的車，當時是被告綠燈沒有走，所以我才按
      喇叭示意被告前進，然後被告將車輛移至我的車輛前方橫
      置，被告與黃○○旋即下車，用人及車擋在我前面不讓我
      走，並由被告持木棍毀損我車子的前擋風玻璃、引擎蓋、
      前保險桿及左前車門，黃○○亦下車手持蝴蝶刀對我叫囂
      等語（偵卷第49至第51頁、調偵卷第11、12頁、21至第23
      頁參照）。
    (三)證人朱莉安於偵查中證稱：案發當時我坐在告訴人駕駛車
      輛的副駕駛座上，當時我們在停紅綠燈，綠燈過了以後，
      被告的車不走，我們就按他喇叭，被告旋即將車子阻擋在
      我們車子前面，被告手持木棒下車不讓我們走，並持木棒
      敲打告訴人車子的前擋風玻璃、車頭及車身，當時黃○○
      隨後亦手裡拿蝴蝶刀下車等語（調偵卷第 10 至 12 頁參
      照）。
    (四)被告固辯稱：被告的車係因遭告訴人的車自後撞擊始向前
      滑行 20 公尺，並斜置 15 度停於路旁，車子沒有橫置云
      云（被告所提刑事答辯理由狀第 2 頁參照）。惟查：被告
      於偵查中自承：確實有於上開時、地，以所駕駛之 923-CV
      營業用小客車橫置阻攔告訴人離開，並與少年黃○○下車
      欲與告訴人理論，被告並砸毀告訴人所駕駛車輛的前擋風
      玻璃，因為告訴人的車撞到我車尾，所以我用車子擋住告
      訴人的車，要跟他理論等語（偵卷第 50 頁參照），業經
      被告於偵查中供述明確，則其在本院審理時之辯稱是否可
      採，已不無可疑。次查，上開證人即告訴人鄭仲廷、證人
      朱莉安皆一致證稱並未撞擊被告車輛，且係被告將其車子
      橫置阻止告訴人之車子離開等語，證述明確；復參諸被告
      所提被告上開車輛後保險桿受損照片 4 禎所示（被告所提
      刑事答辯理由狀被證一參照），雖該車後保險桿處確有些
      許擦痕，然無法證明係為告訴人之車撞擊所致；且若被告
      辯稱其車遭告訴人車撞擊後向前滑行 20 公尺為真，則告
      訴人車之速度與撞擊力量應該甚大，被告車輛的後保險桿
      也應有明顯撞擊凹痕等痕跡，不應僅有些許擦痕，此與事
      理不符甚明；況且被告亦自承當時告訴人的車剛起步等語
      （本院卷審判筆錄第2頁參照），則告訴人的車既然剛起
      步，速度應不致過快，亦無從將被告的車撞擊向前滑行20
      公尺，是被告於審理時所辯與偵查中之供述不僅相互矛盾
      且與事理不符，應不足採。從而，證人即告訴人鄭仲廷、
      證人朱莉安之證述同稱：案發當時被告之車並未遭告訴人
      之車撞擊，被告係因告訴人對其鳴按喇叭而心生不滿，始
      將車橫置並與黃○○下車阻止告訴人駕車離去等語，應堪
      信為真實。
    (五)被告復辯稱：當日並未持木棍，可能係因手上戴有鋼戒，
      所以能徒手將告訴人車子的前擋風玻璃打裂，並未毀損告
      訴人車子的其他部位，其他部位可能是車禍時撞壞的云云
      。然查：被告持木棍砸毀告訴人車之前擋風玻璃、引擎蓋
      、前保險桿及左前車門毀壞，有證人即告訴人鄭仲廷、證
      人朱莉安之證述在卷可稽（偵卷第 50 頁、調偵卷第 11
      頁、第 22 頁參照），復有上開匯豐公司相關維修單據 2
      紙在卷可佐（偵卷第 57、第 58 頁參照）；次查，告訴人
      之車與被告知車並未發生撞擊，已如前述，則告訴人車之
      引擎蓋、前保險桿及左前車門之損壞，即不可能如被告所
      辯係與被告車輛撞擊所致；再查，告訴人車除前擋風玻璃
      外，引擎蓋、前保險桿及左前車門皆有損壞等情，顯非被
      告手上戴有鋼戒即能徒手破壞，應係手持木棍等硬物始能
      造成。從而，被告應係基於毀損之犯意，手持木棍砸毀告
      訴人車輛之上開部位，被告所辯，顯係事後卸責之詞，應
      不足採。
    (六)綜上，被告與黃○○共同基於妨害告訴人行動自由之犯意
      聯絡，由被告將其車輛橫置於告訴人之車前，並下車阻攔
      告訴人離開，復由黃○○下車手持不明器物喝令告訴人下
      車之行為分擔，攔阻告訴人離去，被告基於毀損之犯意持
      木棍砸毀告訴人車輛之前擋風玻璃、引擎蓋、前保險桿及
      左前車門，致被告車輛損壞，而妨害告訴人行使權利，足
      生損害於告訴人等情，卷內事證已臻明確，被告之辯解則
      非可採，被告犯行足堪認定，應依法論科。
三、核被告所為，係犯刑法第 304 條第 1 項之強制罪、第 354
    條之毀損罪。被告與黃○○間就上開強制犯行，有犯意之聯
    絡及行為之分擔，業如前述，應論以共同正犯。又按成年人
    教唆、幫助或利用兒童及少年犯罪或與之共同實施犯罪或故
    意對其犯罪者，加重其刑至二分之一，兒童及少年福利法第
    70條第1項前段定有明文。查本件被告係56年7月4日生，於
    行為當時係年滿20歲之成年人，而黃○○為81 年10月生，
    有其等年籍資料在卷可考，足認於被告與黃○○共犯強制罪
    時，黃○○係未滿18歲之少年甚明，被告為成年人，其與少
    年黃○○共同實施本件強制犯行，自應依兒童及少年福利法
    第70條第1項之規定加重其刑。又被告上開強制、毀損犯行
    ，係於密接之時、地內，對告訴人所為，依一般社會健全觀
    念，在時間差距上，難以強行分開，在刑法評價上，以視為
    數個舉動之接續施行，合為包括之一行為予以評價，較為合
    理，自應論以強制、毀損罪之接續犯，被告以一行為觸犯強
    制、毀損罪，應依刑法第55條規定論以想像競合犯，並從一
    重強制罪論處。再被告前因公共危險案件，經臺灣臺北地方
    法院以94年度北交簡字第949號判處有期徒刑2月確定，於94
    年9月13日易科罰金執行完畢，有臺灣臺北地方法院檢察署
    刑案資料查註記錄表、高等法院被告前案記錄表在卷可憑，
    其於5年以內故意再犯本件有期徒刑之罪，為累犯，應依刑
    法第47條第1項規定加重其刑，並依刑法第70條規定遞加之
    。爰審酌被告僅因告訴人對其鳴按喇叭之細故，即以車輛攔
    阻告訴人並持形似木棍之器物毀損告訴人車輛多處，造成告
    訴人內心恐懼非輕，且犯後飾詞掩飾，毫無悔意，迄今未曾
    向告訴人道歉並賠償告訴人之損害等一切情狀，量處如主文
    所示之刑，併諭知易科罰金之折算標準，以示懲儆。至於被
    告毀損告訴人車輛所使用形似木棍之器物，雖為供犯罪所用
    之物，惟未扣案，且不能證明係屬被告所有，又形式、質地
    不明，為免日後執行困難，著不宣告沒收，並此敘明。
據上論斷，應依刑事訴訟法第299條第1項前段，兒童及少年福利
法第70條第1項，刑法第28條、第304條第1項、第354條、第55條
、第47條、第41條第1項前段，刑法施行法第1條之1，判決如主
文。
本案經檢察官陳國安到庭執行職務
中    華    民    國    99    年    12   月    21     日
                  刑事第五庭    法  官  黃程暉
以上正本證明與原本無異。
如不服本判決應於收受送達後10日內向本院提出上訴書狀，並應
敘述具體理由；其未敘述上訴理由者，應於上訴期間屆滿後20日
內向本院補提理由書（均須按他造當事人之人數附繕本）「切勿
逕送上級法院」。告訴人或被害人如對於本判決不服者，應具備
理由請求檢察官上訴，其上訴期間之計算係以檢察官收受判決正
本之日期為準。
                                書記官  高菁菁
中    華    民    國    99    年    12    月    21    日
附錄本案論罪科刑法條全文
中華民國刑法第304條
（強制罪）
以強暴、脅迫使人行無義務之事或妨害人行使權利者，處 3 年
以下有期徒刑、拘役或 3 百元以下罰金。
前項之未遂犯罰之。
中華民國刑法第354條
（毀損器物罪）
毀棄、損壞前二條以外之他人之物或致令不堪用，足以生損害於
公眾或他人者，處 2 年以下有期徒刑、拘役或 5 百元以下罰金
。


司法院資訊處製作；財團法人民間司法改革基金會備份。
